【裁判字號】    98,台上,5714
【裁判日期】    981002
【裁判案由】    偽造有價證券等罪
【裁判全文】
最高法院刑事判決            九十八年度台上字第五七一四號
上  訴  人  甲○○
            乙○○
上列上訴人等因偽造有價證券等罪案件，不服台灣高等法院高雄
分院中華民國九十六年三月二十二日第二審判決（九十五年度上
訴字第一九八四號，起訴案號：台灣高雄地方法院檢察署九十三
年度偵字第九六二二號），提起上訴，本院判決如下：
    主  文
上訴駁回。
    理  由
按刑事訴訟法第三百七十七條規定，上訴於第三審法院，非以判
決違背法令為理由，不得為之。是提起第三審上訴，應以原判決
違背法令為理由，係屬法定要件。如果上訴理由書狀並未依據卷
內訴訟資料，具體指摘原判決不適用何種法則或如何適用不當，
或所指摘原判決違法情事，顯與法律規定得為第三審上訴理由之
違法情形，不相適合時，均應認其上訴為違背法律上之程式，予
以駁回。本件原判決維持第一審論上訴人甲○○以連續意圖供行
使之用，而偽造有價證券，累犯罪，處有期徒刑肆年，並為相關
從刑之諭知；又論上訴人乙○○以共同連續行使偽造私文書，足
以生損害於他人罪，處有期徒刑陸月，並諭知易科罰金之折算標
準，及為相關從刑之諭知之判決，駁回上訴人甲○○、乙○○（
下稱上訴人等二人）在第二審之上訴。係依憑甲○○坦承：伊有
委請乙○○在泛亞商業銀行（現改名為寶華商業銀行，以下仍稱
泛亞銀行）高雄分行以被害人蔡聰全名義開立帳號第二九三七一
之五號支票存款帳戶，及領用支票使用；乙○○於第二次警詢時
供稱：伊於第一次筆錄中說：泛亞銀行支票簿是被害人本人親自
申請云云，其實是甲○○叫伊去申請的，泛亞銀行支票存款申請
書暨往來約定申請書戶名、立約定書人及負責人之被害人簽名是
伊簽名蓋章，因甲○○告知已與被害人講妥，並將全部資料交付
，伊才向銀行申請，被害人之切結書是事後甲○○請丘德爭撰寫
後，再叫被害人簽名確認，以便有個證物圓謊，伊是被甲○○利
用各等情不諱，參酌證人即被害人蔡聰全指訴：甲○○未經伊同
意，偷刻伊印章在支票上使用，伊未簽發支票使用；證人即泛亞
銀行票存款帳戶經辦人員洪慧珍於第一審審理時證稱：被害人沒
有來銀行辦理開戶，因乙○○說：有鄰居要開立支票存款帳戶云
云，主管同意後，其將資料拿回來辦理開戶，嗣伊有打申請書上
之手機號碼徵信，第一通就打通，伊當時問是否是蔡聰全本人，
對方肯認後，表示不記得其身分證號碼，要伊稍候，而在拿取身
分證後，才回答伊有關身分證字號，住址之問題，伊未曾與蔡聰
全見過面各等語，及卷附財團法人聯合徵信中心民國九十五年六
月十三日（九五）金徵（業）字第一五六二七號函及所附查詢紀
錄一紙、泛亞銀行高雄分行上開帳戶之支票存款開戶申請書暨往
來約定書、客戶主檔查詢單一份、切結書一紙、原判決附表所示
編號25、26之支票正本及退票理由單各一紙、同附表所示編號１
、３～19、21～24、28～33之支票及退票理由單影本各一紙、泛
亞銀行支票領取證影本二紙、泛亞銀行空白支票登記簿影本二紙
、寶華商業銀行高雄分行九十五年六月十五日寶華高發字第二六
九號函及所附交易明細查詢報表一紙、台灣高雄地方法院檢察署
九十三年一月十三日雄檢楠雲監字第五號通訊監察書、通訊監察
譯文一份、通訊監察錄音帶九捲、空白支票一本、被害人印章一
枚等證據資料，而為論斷，已敘述其所憑之證據及認定之理由。
而以上訴人等二人否認有上開犯行，甲○○辯稱：被害人同意讓
伊申請領取支票，故乙○○刻製被害人的印章，前往辦理支票存
款帳戶，且經過被害人同意才使用支票；乙○○辯以：被害人同
意伊刻印章及申請開戶，領用支票後，伊將支票拿到甲○○店內
，以為是被害人拿去使用各等語，係飾卸之詞，無足採取，在理
由內依憑調查所得證據，詳加指駁。並說明：（一）上訴人等二
人雖均供稱：辦理支票存款帳戶時，被害人當時在場云云。惟其
二人對於究竟是何人委託乙○○申辦上開支票存款帳戶、被害人
如何交付印章、身分證等之基本事實，陳述不一，甚而甲○○對
於何人刻被害人之印章之陳述，亦前後不一，其二人供述之可信
度，實堪存疑。雖上訴人等二人均一致陳稱：被害人當時有簽同
意書（或稱授權書）等語；惟被害人之同意書（或授權書）攸關
其是否同意他人以其名義申設支票存款帳戶，乃重要之權利證明
文件，上訴人等二人豈有均未留存以供日後查考？況依被害人於
警詢筆錄之簽名，其字形正確、筆勢流利，並無「不會簽名」之
情事，乙○○之供述顯與常理有違。且被害人於申請支票存款帳
戶之前，均在甲○○之店內工作，苟其確有同意申設支票存款帳
戶以供甲○○使用，上訴人等二人何以不直接要其在約定書上簽
名？而要求被害人書立同意書（或授權書、讓渡書、切結書）？
（二）證人丘德爭於第一審審理時證稱：乙○○提出之泛亞銀行
支票存款開戶申請書暨往來約定書及切結書都是被害人事後在九
十三年十二月二十二日簽的等語，足見乙○○於第一審當庭提出
之泛亞銀行支票存款開戶申請書暨往來約定書，亦係於九十三年
十二月二十二日始簽立，自不能據為上訴人等二人有利之認定。
（三）苟被害人確因偷取甲○○之皮包，而答應申辦支票存款帳
戶供甲○○使用，何以甲○○於警詢時並未主張，而於偵查中才
供述上情？又甲○○對於遭被害人竊取皮包之損失、求償情形，
所述不一，且如被害人已彌補甲○○之實質損害，怎有可能再答
應以自己名義申設支票存款帳戶，供甲○○無限額任意簽發使用
，而負擔甲○○可能任意簽發大額支票，致遭持票人追索之風險
責任？是甲○○辯稱：因被害人偷取其皮包，而答應申辦支票存
款帳戶供其使用乙節，實難採信。（四）上訴人等二人如事先經
過被害人之同意，何以日後竟需要被害人再補簽切結書、空白之
泛亞銀行高雄分行支票開戶申請書暨往來約定書？且乙○○若非
為掩飾偽造文書犯行而情急心虛，豈可能願意為此支付予被害人
新台幣（下同）一萬元？足見被害人自始未同意申設支票存款帳
戶。（五）卷附之被害人支票存款開戶申請書暨往來約定書上記
載之聯絡電話，乃甲○○使用之行動電話，為甲○○所不爭執，
以行動電話，通常係使用者隨身攜帶，甲○○既坦承上開行動電
話係其使用，是洪慧真第一次撥通該行動電話時，收話者當然即
為甲○○，而非被害人，因被害人不可能事先知悉銀行何時會打
電話查詢。再乙○○於第一審審理時證稱：甲○○曾經要辦貸款
幾十萬元，但因信用不好，不能辦理等語，是甲○○確有以他人
名義辦理支票存款帳戶，並領取支票使用之動機。（六）甲○○
之選任辯護人於原審另請求詰問之證人盧和勇證稱：曾聽被害人
說過自願提供支票予甲○○使用的云云；惟盧和勇既與被害人不
熟，僅係前往甲○○開設之小吃店消費，遇到在該店服務之被害
人，則被害人豈可能貿然對不熟識之客人告以關乎本件重要爭點
之上開情事，所證顯與常情不符，不足採信之理由。從形式上觀
察，原判決並無違背法令之情形存在。乙○○上訴意旨略稱：（
一）被害人之陳述，客觀上並無特別可信之情況，乃屬審判外之
陳述，不具證據能力，原判決採信之，有適用法則不當及不適用
法則之違誤。（二）被害人已在泛亞銀行有關申請書簽名，且甲
○○亦表示被害人確有授權云云，上訴人代為簽名及刻印，自無
偽造文書可言，原判決自嫌判決不載理由及認定事實不依證據。
又原審未傳訊被害人，亦有應於審判期日調查之證據而未予調查
之違法。（三）上訴人為免橫生枝節，自掏腰包，無悖情理，原
判決未予審酌，自有認定事實不依證據及判決不載理由。（四）
上訴人等二人間之電話對話，乃甲○○事發後，發覺送錯文件之
對談，不足為上訴人不利之認定，原判決採信之，自有判決不載
理由及認定事實不依證據之違誤。（五）原判決謂盧和勇與被害
人不熟，被害人對盧和勇為上開證述，不合常情等語，亦有判決
理由不備及應於審判期日調查之證據而未予調查之違法。（六）
上訴人並無獲得利益，請准緩刑之宣告；甲○○上訴意旨略以：
（一）被害人之陳述，乃屬審判外之陳述，未經上訴人對質、詰
問，不具證據能力，原判決採信之，有適用法則不當及不適用法
則之違誤。（二）被害人自承積欠上訴人一萬元，核與上訴人所
稱：被害人欠伊一萬元，與被害人無仇隙云云相符，原判決未予
採信，自有判決不載理由之違誤。（三）被害人如未事先同意上
訴人申請支票，豈有可能事後立具切結書，原判決之認定有違經
驗法則及論理法則，自嫌判決適用法則不當各等語。惟查：（一
）被告以外之人於審判中滯留國外或所在不明而無法傳喚或傳喚
不到，其於檢察事務官、司法警察官或司法警察調查中所為之陳
述，經證明具有可信之特別情況，且為證明犯罪事實存否所必要
者，得為證據，刑事訴訟法第一百五十九條之三第三款定有明文
。本件第一審法院依被害人之住所地傳拘無著，自難令其到庭接
受上訴人等二人及其辯護人之詰問，此屬詰問權客觀上不能行使
之情形，而非法院不給予詰問之機會；又原判決並未以被害人之
陳述，資為上訴人等二人不利認定之唯一論據，乃併參酌卷內其
他證據資料及洪慧珍之證述，認被害人雖所在地不明，惟其於警
詢時之證述，具有可信之特別情況，且為證明犯罪事實存否所必
要，因將其證述，採為不利上訴人等二人之論據之一，並無適用
法則不當、應於審判期日調查之證據而未予調查及違背證據法則
之違法情形。自不得任意指摘，而據為第三審上訴之合法理由。
（二）證據之取捨，為事實審法院之職權，倘其採證認事並不違
背證據法則，即不得任意指為違法。原判決已就相關事證詳加調
查論列，復綜合上訴人等二人之供述、被害人及洪慧珍之證言，
參互斟酌判斷，資為不利於上訴人等二人之認定，併已說明其取
捨判斷所得心證，及上訴人等二人所為被害人同意讓伊等申請領
取支票，乙○○才刻被害人的印章，辦理支票存款帳戶，甲○○
才簽發被害人名義支票之辯解，洵不足採之理由。上訴意旨無非
就原審採證認事之職權行使，專憑己見，泛言指摘，再為事實上
之爭執，並非依據卷內訴訟資料而為之具體指摘，自非適法之第
三審上訴理由。（三）其餘上訴意旨，則置原判決之明白論斷於
不顧，或仍持原判決已說明理由而捨棄不採之陳詞辯解，再為事
實上之爭執，或就屬於事實審法院採證認事職權之行使，或就不
影響於判決本旨之枝節事項，全憑己見，任意指摘，難謂已符合
首揭法定上訴第三審之要件。其上訴均違背法律上之程式，應予
駁回。又本件係以上訴不合法而從程序上予以駁回，乙○○請求
宣告緩刑，無從審酌，附予明。
據上論結，應依刑事訴訟法第三百九十五條前段，判決如主文。
中    華    民    國  九十八  年    十    月    二    日
                      最高法院刑事第三庭
                          審判長法官  林  增  福
                                法官  張  清  埤
                                法官  陳  世  雄
                                法官  何  菁  莪
                                法官  邱  同  印
      本件正本證明與原本無異
                                      書  記  官
中    華    民    國  九十八  年    十    月    七    日
                                                      Ｅ


司法院資訊處製作；財團法人民間司法改革基金會備份。
